【裁判字號】    95,訴,507
【裁判日期】    951228
【裁判案由】    毒品危害防制條例
【裁判全文】
臺灣臺北地方法院刑事判決               95年度訴字第507號
    公  訴  人  臺灣臺北地方法院檢察署檢察官
    被      告  乙○○
    選任辯護人  舒建中律師
上列被告因違反毒品危害防制條例案件，經檢察官提起公訴（九
十四年度偵字第二二八六三號），本院判決如下：
    主    文
乙○○販賣第二級毒品，處有期徒刑柒年貳月。扣案如附表編號
1.所示之ＭＤＭＡ沒收銷燬之。扣案如附表編號1.所示毒品之空
包裝、如附表編號2.所示之Ｋ他命及其包裝瓶、如附表編號3.所
示之霹靂腰包均沒收。如附表編號3.所示之霹靂腰包如不能沒收
時，追徵其價額或以其財產抵償之。
    犯罪事實
一、乙○○明知ＭＤＭＡ（俗稱搖頭丸）、Ｋ他命（KETAMINE）
    為毒品危害防制條例第二條第二項第二款、第三款所規定之
    第二級、第三級毒品（下稱ＭＤＭＡ、Ｋ他命），依法不得
    販賣、持有，竟於民國九十四年七月二十四日凌晨二時三十
    分許，在臺北市○○區○○路一段八號地下一樓「ＡＸＤ
    ＰＵＢ」內，基於販賣之意圖，以新臺幣（下同）六萬五千
    元之代價，向真實年籍姓名均不詳、綽號「小美」之成年人
    （下稱「小美」）販入如附表所示已分裝之ＭＤＭＡ、Ｋ他
    命，在舞廳內伺機尋找購買者，嗣經在場佯裝舞客之員警循
    線查獲，並在乙○○腰際上扣得裝有如附表所示之物之霹靂
    腰包一只，始知上情。
二、案經臺北市政府警察局松山分局移送臺灣臺北地方法院檢察
    署（下稱臺北地檢署）檢察官偵查起訴。
    理    由
一、證據能力：
  (一)按被告以外之人，於審判外所為之陳述，除有特別規定外，
    不得為證據，刑事訴訟法第一百五十九條定有明文。證人甲○○於九十四年七月二十四日警詢之供述內容屬於被告以外
    之人於審判外之陳述，且本院亦於九十五年十月十一日勘驗
    證人甲○○當日之警詢筆錄，勘驗結果為：證人甲○○於接
    受警詢時，對於被告是否販賣毒品等重要情節，時稱：沒有
    看到被告販賣毒品等語，時未回答，時以臆測之語回答（如
    ：應該是....），並與其在本院審理時所為之證述不同，是
    其在警詢時之調查筆錄，難認具有較可信之特別情況，亦不
    符合刑事訴訟法第一百五十九條之一至第一百五十九條之五
    其他之例外情形，乃無證據能力。
  (二)按被告以外之人於偵查中向檢察官所為之陳述，除顯有不可
    信之情況外，得為證據。又證人依法應具結而未具結者，其
    證言不得作為證據，刑事訴訟法第一百五十九條之一第二項
    、第一百五十八條之三分別定有明文，茲敘述如下：
  1.證人甲○○於檢察官偵查中之證述，屬於被告以外之人於審
    判外之陳述，又其為證述時，檢察官並未命其具結，揆諸上
    開說明，其在檢察官偵訊時所為之證述，依法不得作為證據
    ，則不符合刑事訴訟法第一百五十九條之一第二項例外之規
    定，乃不具有證據能力。
  2.證人丙○○於檢察官偵查時證述時，檢察官已命其加以具結
    （偵查卷第六十九頁之一結文參照），且客觀上無顯不可信
    之情況，揆諸上開說明，乃具有證據能力。
二、證據之認定：
  (一)訊據被告對於上開時地向「小美」以六萬五千元購買如附表
    所示ＭＤＭＡ、Ｋ他命後，為警查獲之事實供承不諱，並有
    扣案如附表所示之藥錠及白色粉末足憑，且上開藥錠及白色
    粉末經送臺北市政府警察局刑事鑑試中心以氣象層析及質譜
    分析法鑑定後，確實含有ＭＤＭＡ、Ｋ他命之成分，此有該
    局九十五年三月三日北市鑑毒字第一０八一號鑑驗通知書在
    卷可稽（偵查卷第七十五頁參照），此部份事實勘信為真實
    。
  (二)惟被告矢口否認有何販賣毒品之犯行，辯稱：我被查獲當日
    雖然沒有施用毒品，但因為買二送一，所以乃向「小美」大
    量購買毒品供己施用，並無販賣之行為云云，經查：
  1.扣案ＭＤＭＡ共有一百零一顆，Ｋ他命共十三瓶，係被告以
    六萬五千元向「小美」所購買，業據被告供承在卷，已如前
    述，而上開毒品數量頗鉅，是否全供一己所用，即屬有疑。
    本院對照被告於檢察官偵訊時之供述：我目前之職業係在貝
    克髮型當美髮師，一個月薪資二萬五千元，目前沒有存款，
    還要給家裡生活費，之前有施用搖頭丸（ＭＤＭＡ）及Ｋ他
    命，九十三年四月間觀察勒戒出來後，仍有施用搖頭丸，吃
    的頻率很少，因為我吃毒品的話隔天無法上班，我只有在隔
    天休息的時候才會吃，我跟家裡住，我的伴侶又管我管的緊
    ，所以我大概半年才會施用一次等語（偵查卷第五十一頁訊
    問筆錄參照），是依被告之上開供述，其既然自九十三年四
    月間接受觀察勒戒後，大約半年才會施用搖頭丸（ＭＤＭＡ
    ）一次，且其收入所得一個月僅二萬五千元，尚需負擔家庭
    生活費，並無存款可言，經濟狀況尚稱緊絀，何以花上將近
    三月之薪資購買高額之上述毒品？又對毒品成癮之人，或許
    會傾其所有購買毒品以解其癮，但如上所述，被告自勒戒後
    ，僅施用搖頭丸（ＭＤＭＡ），以其上述之經濟狀況，為何
    花上大筆金錢購買非其需要之Ｋ他命？實有違常理而殊難想
    像，且以被告半年施用一次搖頭丸（ＭＤＭＡ）之頻率及數
    量（暫且以被告所述一次施用五顆加以計算），被告所購買
    之數量足以供其施用十年，該搖頭丸（ＭＤＭＡ）得否保存
    十年，又是否有必要一次購買十年份量之毒品均屬有疑，況
    被告於查獲當時，經警採集其尿液後，送臺灣檢驗科技股份
    有限公司檢驗後，並無呈現任何施用毒品之陽性反應，此有
    該公司出具之濫用藥物尿液檢驗報告在卷足憑（偵查卷第五
    頁參照），被告個人既不需施用如上述扣案之大量毒品，以
    被告之經濟狀況，自無僅為供給施用而購入上述大量毒品之
    可能。難認其所購買之毒品係為供其施用。被告雖辯稱：其
    尚有其他投資行為，並非無資力，惟其始終未提供其具有相
    當之資力之任何資料以供本院查證，且縱其確有資力購買毒
    品，被告一次購買扣案遠超過其施用量甚多之大量毒品，亦
    與其平日施用毒品習慣不符，其所辯稱扣案毒品係供己施用
    ，尚難採信。
  2.再者，本院當庭勘驗被告所購買扣案如附表所示之ＭＤＭＡ
    、Ｋ他命，其中ＭＤＭＡ分成黃色及綠色藥錠，扣案當時之
    狀態係將黃色及綠色各一錠以小夾鏈帶包裝（也有二顆黃色
    藥錠以小夾鏈帶包裝），另外Ｋ他命之白色粉末則以小瓶子
    之方式分瓶包裝等情（本院九十五年十月二十三日審判筆錄
    參照），是以上開ＭＤＭＡ、Ｋ他命分袋、分瓶之包裝方式
    ，顯然並非供被告本身施用所包裝，而係為將來出售之方便
    而將上開毒品予以小份量包裝，得以販賣他人等情甚明，益
    證其辯稱：因為「小美」給予其較大之優惠（買二送一），
    所以一次購買大量之ＭＤＭＡ、Ｋ他命以供其自己施用等語
    ，顯不足採。
  3.被告雖於本院審理時供稱：因為「小美」在「ＡＸＤ  ＰＵ
    Ｂ」很有名，此次是第一次向小美購買搖頭丸及Ｋ他命，惟
    在ＰＵＢ包廂交易當時，「小美」將霹靂腰包放在桌上，其
    並未當場查看毒品之內容物，所以不知道數量多少，也不知
    道「小美」實際上交付之物為ＭＤＭＡ、Ｋ他命等語（本院
    九十五年十月二十三日審判筆錄參照），經查：如被告所述
    ，此次乃第一次與「小美」交易，且交易金額高達六萬五千
    元，類此高風險高價額之毒品交易，理當一手交錢一手交貨
    ，以確保交易安全，惟被告所辯其於交易當時，未當場點收
    毒品，即將六萬五千元交付「小美」，此亦與常情不符。被
    告復辯稱：當時「小美」將毒品交付後，即馬上表示要上洗
    手間，將裝有毒品之霹靂腰包放在桌上，警察就立刻進來，
    當時時間很短，以至於沒有時間點收等語（本院同上審判筆
    錄參照），惟證人即當時查獲被告之員警丙○○於檢察官偵
    查時及本院審理時證稱：霹靂腰包原本在被告身上，是我親
    自請被告將霹靂腰包卸下放在桌上等語（偵查卷第六十九頁
    訊問筆錄、本院九十五年八月二日、同年十月二十三日審判
    筆錄參照），況被告亦於檢察官偵查時自承：毒品是在我身
    上霹靂腰包中查獲的等語（偵查卷第五十頁訊問筆錄參照）
    ，足認被告於本院審理時之上開辯稱：霹靂腰包在ＰＵＢ包
    廂內桌上，均不足採，被告遭查獲當時，已與「小美」完成
    交易，交易之物品即為扣案如附表所示之ＭＤＭＡ、Ｋ他命
    等情，堪以認定。
  4.按ＭＤＭＡ、Ｋ他命等物稀價昂，取得不易，且為政府嚴予
    查緝取締之第二級及第三級毒品，非法販賣之刑責甚重，苟
    無利潤可圖，衡情應無甘冒被查緝法辦重刑之危險而無端無
    償供應他人試用或隨意給予他人之理。本件查獲扣案如附表
    所示ＭＤＭＡ、Ｋ他命，數量非少。且不論是瓶裝或袋裝，
    均可任意分裝，而每次買賣之價量，亦隨時隨雙方關係之深
    淺、當時之資力、需求程度及對行情之認知等因素，機動的
    調整，被告可依買受人之需求按原包裝賣出或再分裝出售，
    則無論以原包裝賣出或分裝後再行出賣之每包售價，均可因
    賺取價差而牟得利益，衡情而論，殊不可能如被告所辯僅為
    自己施用方便而大量購入之理，茍非意在營利，且確實有利
    可圖，當無干冒重刑，將鉅量毒品帶至身上在ＰＵＢ之公共
    場所內隨意走動，堪認被告販入ＭＤＭＡ、Ｋ他命，有從中
    賺取差額利潤圖利之意圖甚明。
  5.綜上所述，被告所辯均係卸責之詞，不足採信。本案事證明
    確，應予依法論科。
三、論罪科刑法律之適用：
  (一)查ＭＤＭＡ、Ｋ他命係毒品危害防制條例第二條第二項所規
    定之第二級及第三級毒品。又販賣毒品罪，並不以販入後復
    行賣出為必要，只須以營利為目的，將毒品販入或賣出，有
    一於此，其犯罪即告成立，此與意圖販賣而非法持有毒品罪
    ，乃指意圖販賣而販入以外之原因而持有，嗣持有後始意圖
    販賣者，迥然不同（最高法院九十一年度臺上字第二０四八
    號判決意旨可資參照）。是核被告所為，係犯毒品危害防制
    條例第四條第二項、第三項販賣第二級毒品及第三級毒品罪
    。其持有毒品行為，為販賣毒品所吸收，不另論以持有毒品
    罪。被告以一行為觸犯上開二罪名，為想像競合犯，依刑法
    第五十五條之規定，應從一重論以毒品危害防制條例第四條
    第二項販賣第二級毒品罪（查被告行為後，刑法業於九十四
    年二月二日修正公布，九十五年七月一日起施行，其中刑法
    第五十五條想像競合犯之條文內容由「一行為而觸犯數罪名
    者，從一種處斷」修正為「一行為而觸犯數罪名者，從一種
    處斷。但不得科以較輕罪名所定最輕本刑以下之刑」，該條
    之修正，並無有利、不利情形，僅為實務見解之明文化），
    應適用裁判時法。」最高法院九十五年九月十四日第五次刑
    事庭臨時庭長會議決議參照）。檢察官雖於起訴書內記載被
    告以六萬五千元販入ＭＤＭＡ、Ｋ他命後，即販賣予ＰＵＢ
    內二名不知名之舞客，惟此部份事實，業據證人甲○○於本
    院審理時證稱：九十四年七月二十四日凌晨二時三十分許，
    我人在臺北市○○區○○路一段八號地下一樓「ＡＸＤ  Ｐ
    ＵＢ」內，當天有人問我有沒有人在賣搖頭丸，我就說你自
    己往前走去那邊找，我看到被告走來走去跟人家聊天，只是
    看到另外一個女的在賣毒品，我沒有看到被告在賣毒品，我
    是被硬帶警局指認被告的，被告也沒有來問我要不要買搖頭
    丸，被告跟別人說話時，因為距離我很遠，ＰＵＢ內又很吵
    ，燈光很暗，我沒有聽到談話內容，也看不到什麼等語（本
    院九十五年八月二日審判筆錄參照），復於本院另案九十四
    年度訴字第一八一四號審理時證稱：九十四年七月二十四日
    凌晨我在「ＡＸＤ  ＰＵＢ」內，有人問我哪裡在賣毒品，
    我隨便問一個客人，就指投幣式置衣櫃那邊之方向，我在警
    局沒有指認任何人等語（本院另案九十四年度訴字第一八一
    四號案件九十五年九月十四日審判筆錄參照），是依證人甲○○之上開證述無法證明被告當日已將毒品販賣他人。至於
    證人即當時查獲被告之員警丙○○雖於檢察官偵查時及本院
    審理時證稱：這個案子我是協助辦理，不是我主要負責的個
    案，當天我先進去ＰＵＢ，裡面燈光不是很明亮，我看到將
    一包一包之毒品分裝袋交給二位舞客，但是我沒有看到被告
    收錢，收錢的是另一位穿黑衣之男子，被告及該名黑衣男子
    之身上均沒有查獲較多之現金，也沒有其他員警看見他們在
    交易毒品，黑衣男子為何人無法確定等語（偵查卷第六十八
    頁訊問筆錄、本院九十五年八月二日、同年十月二十三日審
    判筆錄參照），惟依證人丙○○之上開證述，只有其一個人
    看見被告將毒品交付他人，並無其他員警看見，而另一名黑
    衣男子雖有收錢的動作，惟本院依卷內證據，無法認定被告
    與該名黑衣男子具有販賣毒品犯意聯絡，且在當時具有行為
    分擔正在進行販賣毒品之情，本院並審酌ＰＵＢ內大多燈光
    昏暗，音樂吵雜，而證人丙○○亦無看見被告與黑衣男子間
    有何互動，查獲當時亦無在被告及黑衣男子身上查獲較多現
    金等情，此外，卷內亦無被告向「小美」購買毒品之後，轉
    身即販賣予他人之證據，尚難僅以證人丙○○上開之證述，
    而認定被告當天已有販賣之事實，無法為被告不利之認定。
    是起訴書內關於被告當日將毒品販賣予ＰＵＢ內二位不知名
    舞客之記載，本院依卷內證據無法為此部份之認定，附此敘
    明。
  (二)爰審酌被告意圖販賣而販入ＭＤＭＡ、Ｋ他命，並在ＰＵＢ
    內企圖販售，助長毒品氾濫社會，嚴重影響社會善良風俗及
    國人身體健康，並參酌被告犯罪動機、目的、手段、所生危
    害、持有毒品之種類及數量、犯後猶飾詞否認，態度不佳，
    未見悔意之態度等一切情狀，量處如主文所示之刑，以資懲
    儆。
  (三)按毒品危害防制條例第十九條第一項關於沒收之規定，係採
    義務沒收主義。故凡犯同條例第四條至第九條、第十二條、
    第十三條或第十四條第一項、第二項之罪者，其供犯罪所用
    之物或因犯罪所得之財物，且屬犯人所有者，即應依該規定
    沒收，法院無審酌之餘地（最高法院九十三年度臺上字第一
    三六０號、第一三六五號判決意旨參照），本院查：
  1.扣案如附表編號1.所示之ＭＤＭＡ，係毒品危害防制條例第
    二條所列之第二級毒品（偵查卷第七十五頁鑑定報告參照）
    ，應依毒品危害防制條例第十八條第一項前段宣告沒收銷燬
    之，用以包裝上開ＭＤＭＡ之包裝袋，係毒品之外包裝，有
    防止毒品裸露、逸出及潮濕之功用，並便於攜帶，為供被告
    犯罪所用之物，且為被告所有，應依毒品危害防制條例第十
    九條第一項之規定，宣告沒收。
  2.扣案如附表編號2.所示之Ｋ他命及其包裝瓶，其中Ｋ他命係
    毒品危害防制條例第二條所列之第三級毒品（偵查卷第七十
    五頁鑑定報告參照），係屬違禁物，應適用刑法第三十八條
    第一項第一款、第二項之規定，不問屬於犯人與否，均宣告
    沒收之。蓋毒品危害防制條例第十八條第一項後段應沒入銷
    燬之毒品，專指查獲之施用、持有第三、四級毒品而言；又
    同條例第十九條第一項所定「供犯罪所用或因犯罪所得之物
    」，係指犯第四條至第九條、第十二條、第十三條或第十四
    條第一項、第二項之罪所用或所得之物，不包括毒品本身在
    內，自不得為第三、四級毒品之沒收依據；故對於查獲之製
    造、運輸、販賣、意圖販賣而持有之第三級毒品之沒收，並
    無特別規定，如其行為已構成犯罪，則該毒品即屬不受法律
    保護之違禁物，應回歸刑法之適用（最高法院九十五年臺上
    字第九一一號判決意旨參照）。至於包裝Ｋ他命之包裝瓶亦
    為防止毒品裸露、逸出及潮濕之功用，並便於攜帶，為供被
    告犯罪所用之物，且為被告所有，上開包裝瓶應依同條例第
    十九條之規定宣告沒收。
  3.被告用以裝載ＭＤＭＡ、Ｋ他命之霹靂腰包一只雖未扣案，
    惟係供被告犯罪所用，仍應依毒品危害防制條例第十九條第
    一項規定，併與宣告沒收，如不能沒收時，應追徵其價額或
    以被告之財產抵償之。
據上論斷，應依刑事訴訟法第二百九十九條第一項前段，毒品危
害防制條例第四條第二項、第三項、第十八條第一項前段、第十
九條第一項，刑法第二條第一項、第十一條、第五十五條、第三
十八條第一項第一款，判決如主文。
本案經檢察官涂永欽到庭執行職務
中    華    民    國    95    年    12    月    28    日
                  刑事第九庭審判長法  官  蘇素娥
                                  法  官  黃紹紘
                                  法  官  葉珊谷
以上正本證明與原本無異。
如不服本判決，應於判決送達後10日內，向本院提出上訴狀。
                                  書記官  顏淑華
中    華    民    國    95    年    12    月    28    日
附表：
┌──┬──────┬────┬───────────┐
│編號│  物品名稱  │  數量  │   扣押物品清單編號   │
├──┼──────┼────┼───────────┤
│ 1. │  ＭＤＭＡ  │101顆（ │臺北地檢署九十五年度藍│
│    │（綠色及黃色│總毛重31│保管字第八０五號編號1.│
│    │  藥錠）    │.09 公克│                      │
│    │            │，驗餘30│                      │
│    │            │.67 公克│                      │
│    │            │）      │                      │
├──┼──────┼────┼───────────┤
│ 2. │  Ｋ他命    │13瓶（總│      同上編號2.      │
│    │（白色粉末）│毛重27. │                      │
│    │            │04公克，│                      │
│    │            │驗餘11. │                      │
│    │            │66公克）│                      │
├──┼──────┼────┼───────────┤
│ 3. │ 霹靂腰包   │一 只   │  未扣案              │
└──┴──────┴────┴───────────┘
附錄本案論罪科刑法條全文：
毒品危害防制條例第四條：
製造、運輸、販賣第一級毒品者，處死刑或無期徒刑；處無期徒
刑者，得併科新臺幣一千萬元以下罰金。
製造、運輸、販賣第二級毒品者，處無期徒刑或七年以上有期徒
刑，得併科新臺幣七百萬元以下罰金。
製造、運輸、販賣第三級毒品者，處五年以上有期徒刑，得併科
新臺幣五百萬元以下罰金。
製造、運輸、販賣第四級毒品者，處三年以上十年以下有期徒刑
，得併科新臺幣三百萬元以下罰金。
製造、運輸、販賣專供製造或施用毒品之器具者，處一年以上七
年以下有期徒刑，得併科新臺幣一百萬元以下罰金。
前五項之未遂犯罰之。


司法院資訊處製作；財團法人民間司法改革基金會備份。
